【裁判字號】    98,訴,1376
【裁判日期】    980729
【裁判案由】    侵權行為損害賠償
【裁判全文】
臺灣板橋地方法院民事判決
原      告  乙○○
被      告  甲○○
上列當事人間請求侵權行為損害賠償事件，原告提起附帶民事訴
訟（98年度簡附民字第77號），經本院刑事庭移送前來，經本院
於民國98年7月22日言詞辯論終結，判決如下：
    主  文
被告應連帶給付原告新臺幣伍萬元，及自民國九十八年二月二十
八日起至清償日止，按週年利率百分之五計算之利息。
原告其餘之訴駁回。
訴訟費用由被告負擔百分之五，餘由原告負擔。
本判決第一項得假執行。
原告其餘假執行之聲請駁回。
    事實及理由
一、原告主張：
（一）被告於民國（下同）97年7 月31日22時40分，原告返三重
      荷堤社區上址居所之中庭時，涉嫌對原告有妨害自由、恐
      嚇及公然侮辱之行為。案經板橋地方法院檢察署偵辦（案
      號：97年度他字5975號恐嚇等案件），而於同年十二月以
      97年度偵字第33836 號體股偵察終結以刑法第309 條第1
      項之公然侮辱罪起訴（其餘兩項罪嫌仍在向高檢署覆議中
      ），並由鈞院刑事庭審理中。
（二）被告明知系爭社區地下停車位如有超賣之事實，應對建商
      追索，亦深知原告名下無擁有任何停車位，之所以向原告
      索取停車位一事根本蓄意挑釁。又在原告居處大眾進出之
      中庭，面向居民大聲狂喊原告是大騙子，造成原告極度難
      堪，名譽受損。且時至今日被告仍毫無任何悔意，顯然有
      懲罰之必要。
（三）原告曾因教職，任社區管理委員並熱心社區公共庶務，平
      日鄉鄰皆以「蔡教授」尊稱，被告以前述之言詞辱罵原告
      ，足以眨抑原告人格及社會評價，應屬侵害原告名譽人格
      權，為此，原告特援引民法第184條第1項前段及第195條
      第1項規定，提起本件訴訟。
（四）對被告抗辯之陳述：
   1、原告及訴外人陳瑩蓉等四口家人名下，在社區所有公寓除
      留一戶自用外，餘四戶均出租予按時繳交管理費並恪守社
      區規約之正常家庭，從無造成「其他住戶困擾」情事。被
      告所謂「房客良莠不齊」「造成住戶困擾」根本無的放矢
      。其他十餘名親屬出租之十九戶房客，亦完全沒有滋事紀
      錄。被告顯然一派胡言，恐另將涉及毀謗刑責。惟原告對
      被告僅因其不具區分所有權人之身份，違法、違規出任社
      區管理委員主委及其他不符社區重大工程招標不實之事提
      出糾正，正是被告數度聚眾挾怨騷擾之主因。被告倒果為
      因，殊屬非是。
   2、有鑑被告等掌控管委會，凡各項應公開事項，皆以選擇性
      之小字張貼。張貼內容均應為公告週知可供檢驗之事實，
      或有關公寓大廈管理條例及社區規約中，有關管委資格應
      具資格，而突顯社區管委會數屆主委及委員違法擔任之事
      實。均由被告等一一攝影留底。如有不實或有毀謗任何人
      之嫌大可提訴，否則，以坦蕩之心，對來自住戶之監督，
      有何心虛畏懼之必要？八年來一向裝設錄影設備，將門前
      當作住戶論壇，有助住戶瞭解公益訊息及財務資料而督促
      管委會正當作業而提昇社區建設相關事項。並無所謂「自
      訴訟以來伺機張貼欲搬弄是非」云云之說，仍是被告刻意
      營造之又一謊言。被證一內容中無一字影射任何人檢舉停
      車位超劃弊案之詞，而被告莫須有杜撰捏造告訴人誣賴之
      ，即可證是渠作假一貫技倆之另例
   3、被告嗜酒聞名於社區內，平素言必稱「本委員」，警衛人
      員何敢攖其鋒，喝令「拿紙筆來」，即乖乖送到其面前。
      證人王自誠出庭時只能含糊作證「沒有聽到」，而不敢否
      認送來紙筆及在被告近身圍堵下，護送原告返回住處電梯
      口的事實。被告強行尾隨闖入原告住處之電梯間，在別人
      住處，大喊喧叫亦是被告坦誠不諱之「準暴力」行為。被
      告之「有種不要躲…」檢察官認為「尚難認為有加害生命
      、身體…」；而證人不願證明聽到「叫人來圍你…」，因
      而功敗垂成，妨害自由及恐嚇不成立，僅遭起訴最輕「公
      然侮辱」之罪名。不起訴被告並非等同「足證被告清白」
      ，被告斷章取義自鳴清高，終不能免除有以暴力侵犯之事
      實。
   4、被告歷經偵察庭、刑庭初審等四次庭訊中，皆以不同反覆
      說詞翻供。自原告對被告提起另一恐嚇罪之時，在社區中
      揚言，如告訴不成即提誣告之訴。原告之證人陳瑩蓉及張
      得利皆正面直接具結作證所言確切。
   5、被告以『原告主張「被告看到他（原告）要躲得遠遠」、
      「不得再管社區事」、「車子有刮痕唯被告是問」…云云
      不合理要求』而懷疑原告之動機，原告對無中生有之事，
      無法駁斥，蓋本案相關之民事起訴狀中四項訴之聲明，並
      未提及渠所稱之幻想要求。至於被告聲請傳喚的證人，除
      警衛王自誠及被告不是社區住戶，確是案發當場與被告在
      原告一樓工作室外之中庭共同飲酒作樂、並伙同被告一起
      參與圍堵原告之共犯。雖涉公然侮辱時，只有被告一人，
      對其他在場具管理委員身份者，原告認為尚無究其共同正
      犯之必要。
（五）聲明：
   1、被告應賠償原告新臺幣（下同）1,000,000 元。自起訴狀
      繕本送達之翌日起，至清償日止，按年利率百分之五計算
      之利息。
   2、被告應於蘋果日報、自由時報、第1 版刊登27公分x13 公
      分版面大小之道歉啟事（內容事先由原告審核同意）共兩
      日，並張貼於社區內之所有八處佈告欄十五日。
   3、願供擔保，請准宣告假執行。
二、被告則以：
（一）原告將社區2、30戶出租外人，多次造成其他住戶困擾，
      原告恐因被告多次向其反應，致原告不滿而挾怨誣指被告
      。
（二）原告又將其大門當成公佈欄，擅自張貼大字報，且以不實
      內容影射被告去檢舉停車位超劃弊案，原告係藉此抵蔑被
      告。
（三）案發當日，當沒人聽到被告有罵原告是騙子，被告在偵查
      庭中不諳法律程序，不懂應及時請求傳其他在場證人以示
      清白，然檢察官逕採信原告不實之指訴內容，且不理被告
      於原審時提出請求傳喚能證明被告清白的其他在場證人，
      可謂忽視被告之訴訟權益甚明。
（四）被告於言詞辯論期日則聲明駁回原告之訴，並以「我才是
      被害人」、「我沒有罵他是騙子」、「我沒有妨害名譽」
      等語答辯。
（五）聲明：原告之訴駁回。
三、法院之判斷：
（一）原告起訴主張被告有前揭對原告公然侮辱之事實，業經在
      場見聞之證人陳瑩蓉、張得利於97年10月28日檢察官偵查
      中指述甚詳（見卷附臺灣板橋地方法院檢察署97年度他字
      卷影本第12頁至第14頁），自堪信原告主張為真。被告公
      然侮辱原告乙事，亦經由本院以98年度簡字第602 號刑事
      簡易判決判處被告犯公然侮辱罪，處罰金3,000 元，如易
      服勞役，以1,000 元折算1 日等情，有本院依職權調閱本
      院98年度簡字第602 號妨害名譽案件偵審卷宗查明屬實，
      堪認被告確有上開對原告公然侮辱之行為甚明。
（二）按因故意或過失，不法侵害他人之權利者，負損害賠償責
      任；違反保護他人之法律，致生損害於他人者，負賠償責
      任，民法第184 條第1 項前段及第2 項分別定有明文。查
      本件被告有上開公然侮辱原告之事實，已如前述，且涉犯
      刑法第309 條第1 項之公然侮辱罪，刑法上開規定又屬保
      護他人之法律。而原告受辱罵地點係在不特定多數人得以
      共見共聞之荷堤社區中庭，足使原告在精神上感受到難堪
      ，使原告人格及社會評價受到貶損，是被告前開行為已侵
      害原告之名譽權，應足認定，是原告依侵權行為之法律關
      係，請求被告負損害賠償責任即屬有據。
（三）次按不法侵害他人之身體、健康、名譽、自由、信用、隱
      私、貞操，或不法侵害其他人格法益而情節重大者，被害
      人雖非財產上之損害，亦得請求賠償相當之金額，民法第
      195條第1項定有明文。所謂相當，應以實際加害情形與其
      名譽影響是否重大，及被害者之身分地位與加害人經濟狀
      況等關係定之；又慰藉金之賠償須以人格權遭遇侵害，使
      精神上受有痛苦為必要，其核給之標準固與財產上損害之
      計算不同，然非不可斟酌雙方身分資力與加害程度，及其
      他各種情形核定相當之數額（最高法院47年台上字第1221
      號、51年度台上字第223 號判例意旨參照）。本院審酌被
      告辱罵原告之緣由係因停車位糾紛，即出言辱罵原告，被
      告之行為業經原告提出告訴而判處罰金；復參酌被告加害
      程度、原告名譽受損程度等一切情狀，認原告得請求被告
      給付之非財產上損害賠償以50,000元為已足，逾此數額之
      請求，尚屬過高，不應准許。
（四）原告另請求命被告在蘋果日報、自由時報、第1 版刊登27
      公分x13 公分版面大小之道歉啟事（內容事先由原告審核
      同意）共兩日，並張貼於社區內之所有八處佈告欄十五日
      回復原告之名譽。惟按名譽被侵害者，得請求回復名譽之
      適當處分，此為民法第195條第1項所規定。查被告雖在社
      區中庭辱罵原告，惟得知此事者，應僅為該社區之住戶，
      原告與被告並非公眾人物，一般社會大眾並不知悉，即使
      登報，社會大眾未必關心此事，反而讓更多人獲悉原告曾
      被辱罵之事，是登報道歉非屬回復名譽之適當處分，本院
      認為以金錢賠償即足填補原告名譽所受損害，原告請求被
      告登報道歉，自難准許。
五、從而，原告依上開民法侵權行為之規定，請求被告給付原告
    50,000元，並自98年2 月28日（起訴狀繕本送達之翌日）起
    至清償日止，按週年利率百分之5 計算之利息，為有理由，
    應予准許。逾上開範圍之請求，為無理由，應予駁回。
六、末按所命給付之金額或價額未逾500,000元之判決，法院應
    依職權宣告假執行，民事訴訟法第389條第1項第5款定有明
    文，就原告勝訴部分，被告應給付之金額既均未逾500,000
    元，本院自應依職權宣告假執行。至於原告敗訴部分，其假
    執行之聲請亦失所附麗，應併予駁回。
七、結論：原告之訴為一部有理由，一部無理由，依民事訴訟法
    第79條、第389條第1項第5款，判決如主文。
中    華    民    國    98    年    7     月    29    日
                  民事第二庭    法  官  張谷輔
以上正本係照原本作成
如對本判決上訴，須於判決送達後20日內向本院提出上訴狀
中    華    民    國    98    年    7     月    29    日
                                書記官  郭群裕


司法院資訊處製作；財團法人民間司法改革基金會備份。
